臺灣板橋地方法院刑事判決　　　　　　　95年度訴字第2868號
公　訴　人　臺灣板橋地方法院檢察署檢察官
被　　　告　甲○○
被　　　告　乙○○
共　　　同
選任辯護人　徐光佑律師
　　　　　　林長泉律師
上列被告因常業重利案件，經檢察官提起公訴（95年度偵字第
15992 號、第15993 號），本院判決如下：
    主  文
甲○○、乙○○均無罪。
    理  由
一、公訴意旨略稱：甲○○、乙○○二人自民國八十九年九月十
    四日起受僱在臺北縣板橋市○○路○段二五七號之聯營當鋪
    擔任收款、記帳、接聽電話、聯絡客戶等工作，與另案被告
    莊俊民、翁雪紅、陳政洋（經檢察官另案提起公訴而為本院
    判決無罪確定共同基於常業重利之犯意聯絡，趁附表所示被
    害人張金元等二十四人急迫、輕率、無經驗之際，以新臺幣
    每一萬元先預扣500 元之手續費，每月收取400 元至1200元
    不等之利息之顯不相當重利，貸放如附表所示金額予陳金元
    等人，嗣於九十一年四月二十三日下午一時十分許，為警在
    上址搜索查獲，並扣得被害人汽車行照三張、放款帳本一本
    、借貸記帳卡五張、空白借款記帳卡七百三十張、借貸資料
    六十八張、員工福利表一張、客戶基本資料一本、空白本票
    六本、當月結帳報表一份、期間未還款明細表一份、當日借
    款資料一份、電腦（含螢幕、鍵盤）四組、印表機二台等物
    。因認被告甲○○、乙○○共同涉犯修正前刑法第三百四十
    五條之常業重利罪嫌。
二、公訴意旨認被告甲○○、乙○○二人涉有前開常業重利罪，
    係提出（一）被害人張金元、古聖金、林繼忠、張海靖、賴
    鵬程、羅榮輝、王建良、易德昌、李明偉、陳文明、許詠麟
    、許世賢、許誌明、郭俊華、林義觀、劉明欽、宋嘉玲、楊
    哲誌、蔡和德、陳奕全、廖銘傳、吳清埔、吳吉祥及廖壽坤
    等人於警詢及偵查中指述；（二）另案被告莊俊民、陳政洋
    、翁雪紅之供述；（三）被告甲○○、乙○○之陳述；（四
    ）扣案放款、收息資料等證據。而其中被害人陳文明已供述
    其借款原因係因積欠車行款項未付，才向當鋪借款，此可徵
    其借款原因有急迫性等情為主要論據。
三、按被告未經審判證明有罪確定前，推定其為無罪；犯罪應依
    證據認定之，無證據不得認定犯罪事實；又不能證明被告犯
    罪或其行為不罰者，應諭知無罪之判決，刑事訴訟法第一百
    五十四條、第三百零一條第一項分別定有明文。而認定不利
    於被告之事實，須依積極證據，茍積極之證據本身存有瑕疵
    而不足為不利於被告事實之認定，即應為有利於被告之認定
    ，更不必有何有利之證據，而此用以證明犯罪事實之證據，
    猶須於通常一般人均不至於有所懷疑，堪予確信其已臻真實
    者，始得據以為有罪之認定，倘其證明尚未達到此一程度，
    而有合理性之懷疑存在，致使無從為有罪之確信時，即應為
    無罪之判決，此有最高法院八十二年臺上字第一六三號判決
    、七十六年臺上字第四九八六號、三十年上字第八一六號等
    判例意旨可資參照。而依法治國家之刑事訴訟原則，檢察官
    除提起公訴外，尚須維持公訴，負有說服責任，其舉證責任
    之目的，係在充分證明被告確有如公訴所指之犯罪事實，從
    而其舉證責任應存在於刑事訴訟程序之全程，且於舉證不足
    以使法院產生有罪之確信時，為終局的舉證責任未盡，是故
    ，於公訴程序，用以證明犯罪事實之證據之蒐集、提出、及
    說服之責任，在於檢察官，刑事訴訟法第一百六十一條條第
    一項規定檢察官就被告犯罪事實，應負舉證責任，並指出證
    明之方法，即明示其旨，至於刑事訴訟法第一百六十三條第
    二項關於法院調查證據之規定，乃指法院應於訴訟當事人舉
    證之範圍內，依職權或聲請，循刑事訴訟法第一百六十四條
    以下關於證據調查之程序及方法而為調查，以將檢察官及其
    他當事人之舉證轉換為法院之證據認知，究明證據之證據能
    力與證明力，非謂法院得逾越公正第三者地位，代檢察官蒐
    集證據，否則不啻破壞訴訟三方關係，衍生由法院證明被告
    犯罪，或檢察官與法院協同證明被告犯罪等嚴重悖反法治國
    家原則之結果，影響人民對於法院中立客觀之信賴，最高法
    院八十七年臺非字第一號判決謂：「按法院固應依職權調查
    證據，但並無蒐集證據之義務。刑事訴訟法第三百七十九條
    第十款規定應於審判期日調查之證據而未予調查之違法，解
    釋上應不包括蒐集證據在內，其調查之範圍，以審判中案內
    所存在之一切證據為限，案內所不存在之證據，即不能責令
    法院為發現真實，應依職權從各方面詳加蒐集、調查。」暨
    九十二年臺上字第一二八號判例謂：「刑事訴訟法第一百六
    十一條已於九十一年二月八日修正公布，修正後同條第一項
    規定：檢察官就被告犯罪事實，應負舉證責任，並指出證明
    之方法。因此，檢察官對於起訴之犯罪事實，應負提出證據
    及說服之實質舉證責任。倘其所提出之證據，不足為被告有
    罪之積極證明，或其闡明之證明方法，無從說服法官以形成
    被告有罪之心證，基於無罪推定之原則，自應為被告無罪判
    決之諭知。」洵屬的論。
三、訊據被告甲○○、乙○○二人均堅決否認有常業重利犯行，
    辯稱：被告二人僅為受僱員工，本件聯營當鋪負責人莊俊民
    於警詢、偵訊中即供稱客戶典當物品，係向客戶收取民間利
    即月利四分，加倉棧費民間利五分，共計九分，依當鋪業法
    第十一條第一項第三款、第二項、第十九條、第二十條等規
    定，聯營當鋪經營係屬合法。又本件檢察官所指共犯莊俊民
    、陳政洋、翁雪紅等人均已經法院判決無罪確定，本件借款
    人有無任何急迫、輕率或無經驗之情事，均未見檢察官舉證
    ，顯然不足以認定被告二人犯罪等語。
四、按質當物於一個月內取贖者，概以一個月計算利息及費用；
    逾月後之最初五日不計算，超過五日者以半個月計算，超過
    十五日者以一個月計算。但不得預扣利息及費用；而利息之
    年率最高不得超過百分之四十八，為九十年六月六日公布施
    行之當舖業法第十九條、第十一條第二項所明定。又當舖業
    除計收利息及倉棧費外，不得收取其他費用。前項倉棧費之
    最高額，不得超過收當金額百分之五，當舖業法第二十條亦
    有明文規定。又修正前刑法第三百四十五條所定常業重利罪
    ，須行為人趁他人急迫、輕率或無經驗而貸予金錢，並取得
    與原本顯不相當之重利始能成立，倘欠缺上開犯罪要件，即
    不能論犯常業重利罪相繩。
四、經查：
（一）就起訴書附表編號一部分：
      依公訴意旨所指被害人張金元於九十一年四月五日向聯營
      當舖借款一萬五千元，每十日還五千，最後一次需還五千
      六百元，並支付取回機車費用五百元（實際利息為一千一
      百元）等情，查依上開情節，經核算三十日之利息為六百
      元，即月息為百分之四（即15000x0.04=600）。又被害人
      張金元是以ＭＣＱ－○六三號機車為擔保向聯營當舖借款
      ，此據其陳明在卷，依當舖業法之規定，聯營當舖確得向
      持當人收取收當金額百分之五即七百五十元（15000x0.
      05=750）之倉棧費，至於當舖於收當後是否將質當物交付
      持當人使用？當舖就倉棧費如何計算？在法定之範圍內（
      即收當金額百分之五以下），應為法之所許。是聯營當舖
      是在上開法定得收取利息及倉棧費之範圍內，向被害人張
      金元收取利息及費用，難認被告二人有常業重利犯行。
（二）起訴書附表編號二部分：
      依公訴意旨所指被害人古聖金於九十一年四月八日向聯營
      當舖借款一萬五千元，每二日還一千，第十五期還一千六
      百元，並支付取回汽車費用七百五十元（實際利息為一千
      三百五十元）等情，查依上開情節，經核算三十日之利息
      為六百元，即月息為百分之四（即15000x0.04=600）。又
      被害人古聖金是以三Ｌ－○○七號小客車為擔保向聯營當
      舖借款，此據其陳明在卷，依當舖業法之規定，聯營當舖
      確得向持當人收取收當金額百分之五即七百五十元（1500
      0x0.05=750）之倉棧費，至於當舖於收當後是否將質當物
      交付持當人使用？當舖就倉棧費如何計算？在法定之範圍
      內（即收當金額百分之五以下），應為法之所許。是聯營
      當舖是在上開法定得收取利息及倉棧費之範圍內，向被害
      人古聖金收取利息及費用，難認被告二人有常業重利犯行
      。
（三）就附表編號三部分：
      依公訴意旨所指被害人林繼忠於九十一年四月十四日向聯
      營當舖借款四萬元，每十日還一次，四月二十四日、五月
      四日各還一萬五千元，五月十四日還一萬一千六百元（實
      際利息為一千六百元）等情，查依上開情節，經核算三十
      日之利息一千六百元即月息為百分之四（即40000x0.04=1
      600)，故聯營當舖是在法定得收取利息之範圍內向被害人
      林繼忠收取利息，難認被告二人有常業重利犯行。
（四）就附表編號四部分：
      公訴意旨雖指被害人張海靖於九十一年一月十六日向聯營
      當舖借款八萬元，約定借款十萬元之月息四千元，借款時
      已預扣利息，手續費五千元，實際利息為每月九千元，然
      查，公訴意旨指借款時已預扣利息乙節，雖據被害人張海
      靖於檢察事務官詢問時指述在卷，但除此即無其他積極證
      據足為佐證；況依扣案之張海靖借款資料，記載張海靖於
      九十一年一月十六日向聯營當舖借款，滿當日期「九十一
      年四月十五日」、金額為「八萬三千二百元」，此外，別
      無其他任何證據足以證明有「預扣利息」之情事，自難遽
      張海靖片面所指而為不利於被告之認定。查借款每十萬元
      之月息四千元，即月息為百分之四，合乎當舖業法之規定
      ，又依當舖業法第二十條第二項，聯營當舖得向持當人收
      取收當金額百分之五之倉棧費，以十萬元為計即為五千元
      ，本件又乏證據足以認聯營當舖已多次按月重複收取五千
      元手續費，實難據此認被告二人有常業重利犯行。
（五）就附表編號五部分：
      依公訴意旨所指被害人賴鵬程於九十一年三月三十日向聯
      營當舖借款一萬元，約定九十一年七月七日、九十一年七
      月十七日各還三千元，九十一年七月二十七日還四千四百
      元，借款時已預扣五百元手續費（實際利息為九百元）等
      情。依上開情節，經核算其借款三個多月應付之利息為四
      百元，月息尚低於百分之四。又公訴意旨指借款時已預扣
      手續費乙節，雖據被害人賴鵬程於檢察事務官詢問時指述
      在卷，但除此之外，檢察官並未舉出其他積極證據足以佐
      證有「預扣手續費」之情事，自難單憑被害人賴鵬程之片
      面陳述遽為不利於被告之認定。
（六）就附表編號六部分：
      依公訴意旨所指被害人羅榮輝於九十年七月二十六日向聯
      營當舖借款一萬五千元，每十日還五千，最後一次還五千
      五百元（實際利息為五百元）等情，依上開情節，經核算
      三十日之利息五百元，月息尚低於百分之四，故聯營當舖
      是在法定得收取利息之範圍內向被害人羅榮輝收取利息，
      難認被告二人有常業重利犯行。
（七）就附表編號七部分：
      依公訴意旨所指被害人王建良於九十年十一月二十八日向
      聯營當舖借款三萬元，每十日還一萬，最後一次還一萬一
      千二百元，並支付取回汽車費用一千五百元（實際利息為
      二千七百元）等情，查依上開情節，經核算三十日之利息
      為一千二百元，即月息為百分之四（即30000x0.04=1200)
      。又被害人王建良是以汽車為擔保向聯營當舖借款，此據
      其陳明在卷，依當舖業法之規定，聯營當舖確得向持當人
      收取收當金額百分之五即一千五百元（30000x0.05=1500)
      之倉棧費，至於當舖於收當後是否將質當物交付持當人使
      用？當舖就倉棧費如何計算？在法定之範圍內（即收當金
      額百分之五以下），應為法之所許。是聯營當舖是在上開
      法定得收取利息及倉棧費之範圍內，向被害人王建良收取
      利息及費，難認被告二人有常業重利犯行。
（八）就附表編號八部分：
      依公訴意旨所指被害人易德昌於九十一年四月三十日（按
      應為九十一年四月二十三日之誤）向聯營當舖借款四萬元
      ，約定借款一萬元，每月利息四百元，被害人已於翌日償
      還本金四萬元，並支付利息一千六百元，倉棧費一千元（
      實際利息為二千六百元）等情，按質當物於一個月內取贖
      者，概以一個月計算利息及費用，為當舖業法第十九條所
      明定，故被害人易德昌縱使於借款翌日即償還本金四萬元
      ，但聯營當舖仍得向被害人易德昌收取百分之四即一千六
      百元之利息（40000x0.04=1600)。又聯營當舖收取之倉棧
      費一千元，為收當金額百分之二‧五，亦未逾法定範圍，
      故聯營當舖是在上開法定得收取利息及倉棧費之範圍內，
      向被害人易德昌收取利息及費用，難認被告二人有常業重
      利犯行。
（九）就附表編號九部分：
      查公訴意旨指被害人李明偉於九十年六月底向聯營當舖借
      款一萬五千元，約定將汽車質押，每日收保管費五十元，
      每月利息二千一百元等情，固據被害人李明偉於檢察事務
      官詢問時指述在卷，惟其於本院九十二年度訴字第六一五
      號案件（即莊俊民等人所涉常業重利案）審理到庭作證時
      ，就借款金額、繳付利息情形等情均答稱已不記得，況依
      扣案之李明偉借款資料，記載李明偉於九十年六月二十六
      日向聯營當舖借款，滿當日期「九十年七月二十五日」、
      金額為「一萬六千三百五十元」，此與被害人李明偉於檢
      察事務官詢問時所述借款利息亦有不同，本院自無從以憑
      信性尚值存疑之李明偉片面陳述而認定被告二人有常業重
      利犯行。
（十）就附表編號十部分：
      公訴意旨雖指被害人陳文明於八十九年十二月十一日向聯
      營當舖借款一萬五千元，約定每三日還一次，分十五次償
      還，每次各還一千元，借款時已預扣二千元利息，公訴檢
      察官並以陳文明於檢察事務官詢問時證稱其係因積欠計程
      車行租車款乃向聯營當鋪借款，足認其有急迫情事。惟按
      公訴意旨指陳文明借款時已預扣利息二千元乙節，雖據被
      害人陳文明於檢察事務官詢問時指述在卷，但除此之外，
      檢察官未提出其他積極證據作為佐證；況依扣案之陳文明
      借款資料，記載陳文明於八十九年十二月十一日向聯營當
      舖借款，滿當日期「九十年三月十日」、金額為「一萬六
      千三百五十元」，並無其他任何證據足以證明有「預扣利
      息二千元」之收取與原本顯不相當重利之情事，自難遽陳
      文明片面指述而為不利於被告二人之認定。
（十一）附表編號十一部分：
      依公訴意旨所指被害人許詠麟於九十一年四月四日向聯營
      當舖借款三萬元，約定每月利息一千二百元，質押汽車保
      管費每月一千五百元（實際利息每月為二千七百元）等情
      ，經核算月息一千二百元即月息為百分之四（即30000x0.
      04=1200)，合乎當舖業法之規定。又依當舖業法第二十條
      第二項，聯營當舖得向持當人收取收當金額百分之五之倉
      棧費，以三萬元為計即為一千五百元，本件又乏證據足以
      認聯營當舖已多次按月重複收取一千五百元質押汽車保管
      費，實難認被告二人有常業重利犯行。
（十二）就附表編號十二部分：
      依公訴意旨所指被害人許世賢於九十一年一月十七日向聯
      營當舖借款二萬五千元，約定每月利息一千元，倉棧費每
      月一千二百五十元（實際利息每月為二千二百五十元）等
      情，經核算月息一千元即月息為百分之四（即25000x0.04
      =1000)，合乎當舖業法之規定。又依當舖業法第二十條第
      二項，聯營當舖得向持當人收取收當金額百分之五之倉棧
      費，以二萬五千元為計即為一千二百五十元，本件又乏證
      據足以認聯營當舖已多次向被害人許世賢按月重複收取一
      二百五十元倉棧費，難認被告二人有常業重利犯行。
（十三）就附表編號十三部分：
      依公訴意旨所指被害人許誌明於九十一年一月三十一日向
      聯營當舖借款三千元，約定倉棧費每月一百五十元，每月
      利息一百二十元（實際利息每月二百七十元），被害人只
      付一個月倉棧費及利息二百七十元等情，經核算月息一百
      二十元即月息為百分之四（即3000x0.04=120)，合乎當舖
      業法之規定。又依當舖業法第二十條第二項，聯營當舖得
      向持當人收取收當金額百分之五之倉棧費，以三千元為計
      即為一百五十元，公訴意旨既指被害人許誌明只付一個月
      倉棧費及利息共二百七十元，實難認被告二人有常業重利
      犯行。
（十四）就附表編號十四部分：
      依公訴意旨所指被害人郭俊華於九十一年一月間向聯營當
      舖借款四千元，約定保管費每月二百元，每月利息一百六
      十元（實際利息每月三百六十元）等情，經核算月息一百
      六十元即月息為百分之四（即4000x0.04=160)，合乎當舖
      業法之規定。又依當舖業法第二十條第二項，聯營當舖得
      向持當人收取收當金額百分之五之倉棧費，以四千元為計
      即為二百元，本件又乏證據足以認聯營當舖已多次按月重
      複收取二百元保管費，實難認被告二人有常業重利犯行。
（十五）就附表編號十五部分：
      依公訴意旨所指被害人林義觀於九十年十二月十八日向聯
      營當舖借款一萬五千元，約定以機車質押借款三個月，因
      未按期繳利息，機車乃被聯營當舖處理掉。據此，聯營當
      鋪係因林義觀未按期繳息，乃處分典當物，聯營當鋪如何
      向林義觀收取與原本顯不相當之利息，未見檢察官提出事
      實並為舉證，無從以此認定被告二人有常業重利犯行。
（十六）就附表編號十六部分：
      依公訴意旨所指被害人劉明欽於九十年十一月十五日向聯
      營當舖借款一萬元，約定計程車交還被害人使用，每月收
      使用費五百元，每三日還一千元，需還十次，最後一次還
      一千二百元，每月利息二百元（實際利息為每月七百元）
      等情，經核算月息二百元即月息為百分之二（即10000x0.
      02=200），尚低於百分之四。又被害人劉明欽是以計程車
      為擔保向聯營當舖借款，依當舖業法之規定，聯營當舖確
      得向持當人收取收當金額百分之五即五百元（10000x0.05
      =500）之倉棧費，至於當舖於收當後是否將質當物交付持
      當人使用？當舖就倉棧費如何計算？在法定之範圍內（即
      收當金額百分之五以下），應為法之所許。本件亦乏證據
      足以認聯營當舖已多次按月重複收取倉棧費，故聯營當舖
      在法定得收取利息及倉棧費之範圍內向被害人劉明欽收取
      利息及費用，難認被告二人有常業重利犯行。
（十七）就附表編號十七部分：
      依公訴意旨所指被害人宋嘉玲於九十一年二月二十一日向
      聯營當舖借款六千元，約定每月利息二百四十元等情，經
      核算月息二百四十元即月息為百分之四（即6000x0.04=24
      0)，故聯營當舖是在法定得收取利息之範圍內向被害人宋
      嘉玲收取利息，難認被告二人有常業重利犯行。
（十八）就附表編號十八部分：
      依公訴意旨所指被害人楊哲誌於九十一年四月六日向聯營
      當舖借款二萬元，約定每月利息八百元，機車質押每月保
      管費一千元（實際利息為每月一千八百元）等情，經核算
      月息八百元即月息為百分之四（即20000x0.04=800），合
      乎當舖業法之規定。又依當舖業法第二十條第二項，聯營
      當舖得向持當人收取收當金額百分之五之倉棧費，以二萬
      元為計即為一千元，本件又乏證據足以認聯營當舖已多次
      向被害人楊哲誌按月重複收取一千元保管費，難認被告二
      人有常業重利犯行。
（十九）就附表編號十九部分：
      依公訴意旨所指被害人蔡和德於九十年十月二十九日向聯
      營當舖借款一萬五千元，約定分十五期償還，每二日還一
      千元，最後一次需還二千三百五十元（實際利息為一千三
      百五十元）等情，查依上開情節，經核算被害人蔡和德借
      款三十日除應償還本金外，另應償付一千三百五十元，即
      償付收當金額百分之九。查被害人蔡和德係以○九一－Ｌ
      Ａ號小客車為擔保向聯營當舖借款，此據其陳明在卷，依
      當舖業法之規定，聯營當舖確得向持當人收取收當金額百
      分之五即七百五十元（15000x0.05=750）之倉棧費，則聯
      營當舖在月息百分之四以及倉棧費百分之五之範圍內，向
      被害人蔡和德收取利息及費用，難認被告二人有常業重利
      犯行。
（二十）就附表編號二十部分：
      查公訴意旨指被害人陳奕全於九十年十一月十二日向聯營
      當舖以汽車質押借款十萬元，約定每月利息一萬三千元，
      保管費三千元（實際利息為一萬六千元）等情，固據被害
      人陳奕全於檢察事務官詢問時指述在卷，惟被害人陳奕全
      於本院九十二年度訴字第六一五號案件審理時到庭已結證
      稱其曾向聯營當舖借款十萬元，兩個月還十萬一千二百元
      等語，據此計算，實難憑以認為被告二人等有何常業重利
      犯行。況依扣案之陳奕全借款資料，記載陳奕全於九十年
      十一月十二日向聯營當舖借款，滿當日期「九十一年一月
      十一日」、金額為「十萬零四千元」，是被害人陳奕全於
      檢察事務官詢問時所述上開各節亦難認有何較可信之特別
      情況，不得執以認定被告等有重利犯行。又依公訴意旨所
      指被害人陳奕全於九十年十一月十二日向聯營當舖以土地
      權狀借款六萬元，每十日還一次，一次還二萬元，最後一
      次還二萬二千四百元（實際利息為二千四百元）等情，依
      上開情節，經核算三十日之利息為二千四百元，即月息為
      百分之四（即60000x0.04=2400)，故此部分聯營當舖是在
      法定得收取利息之範圍內向被害人陳奕全收取利息，難認
      被告二人有常業重利犯行。
（二一）就附表編號二一部分：
      依公訴意旨所指被害人廖銘傳於九十一年二月四日向聯營
      當舖借款一萬元，約定機車交還被害人使用，每月收使用
      費五百元，利息四百元（實際利息為每月九百元）等情，
      經核算月息四百元即月息為百分之四（即10000x0.04=400
      ），合乎當舖業法之規定。又被害人廖銘傳是以機車為擔
      保向聯營當舖借款，依當舖業法之規定，聯營當舖確得向
      持當人收取收當金額百分之五即五百元（10000x0.05=500
      ）之倉棧費，至於當舖於收當後是否將質當物交付持當人
      使用？當舖就倉棧費如何計算？在法定之範圍內（即收當
      金額百分之五以下），應為法之所許。本件又乏證據足以
      認聯營當舖已多次按月重複收取倉棧費，故聯營當舖在法
      定得收取利息及倉棧費之範圍內向被害人廖銘傳收取利息
      及費用，難認被告二人有常業重利犯行。
（二二）就附表編號二二部分：
      依公訴意旨所指被害人吳清埔於九十一年四月十三日向聯
      營當舖借款四千元，每月利息二百八十元等情，查被害人
      吳清埔於檢察事務官詢問時陳明其於借款後一個月還清，
      共付四千二百八十元等語，經核算被害人吳清埔借款一個
      月除應償還本金外，另應償付二百八十元，即償付收當金
      額百分之七。查被害人吳清埔係以機車為擔保向聯營當舖
      借款，此據其陳明在卷，依當舖業法之規定，聯營當舖確
      得向持當人收取收當金額百分之五即二百元（4000x0.05=
      200)之倉棧費，則聯營當舖在月息百分之四以及倉棧費百
      分之五之範圍內，向被害人吳清埔收取利息及費用，難認
      被告二人有常業重利犯行。
（二三）就附表編號二三部分：
      依公訴意旨所指被害人吳吉祥於九十年十一月二十六日向
      聯營當舖借款二十萬元，約定將汽車質押，借款一個月，
      利息四分，被害人已於九十年十二月償還二十萬八千元（
      實際利息為一個月八千元）等情，聯營當舖既是在法定得
      收取月息百分之四之範圍內向被害人吳吉祥收取利息，難
      認被告二人有常業重利犯行。
（二四）就附表編號二四部分：
      依公訴意旨所指被害人詹壽坤於九十一年三月二十六日向
      聯營當舖借款八萬元，約定將汽車質押，每日收停車費一
      百元，利息五千六百元（實際利息為每日五千七百元）等
      情，按質當物於一個月內取贖者，概以一個月計算利息及
      費用，為當舖業法第十九條所明定，故被害人詹壽坤縱使
      於借款當日下午即償還本金八萬元，但聯營當舖仍得向被
      害人詹壽坤收取百分之四即三千二百元之利息（80000x0.
      04=3200)。又經核算被害人詹壽坤借款除應償還本金八萬
      元外，另應償付五千七百元，查被害人詹壽坤係以Ｊ六－
      八二七八號小客車為擔保向聯營當舖借款，此據其陳明在
      卷，依當舖業法之規定，聯營當舖確得向持當人收取收當
      金額百分之五即四千元（80000x0.05=4000)之倉棧費，則
      聯營當舖在月息百分之四以及倉棧費百分之五之範圍內，
      向被害人詹壽坤收取利息及費用，難認被告二人有常業重
      利犯行。
五、據上說明，本案依檢察官所舉事證，本院認無從證明被告甲
    ○○、乙○○確有公訴人所指之常業重利犯行。另檢察官所
    述本案共犯莊俊民、陳政洋、翁雪紅等三人，前經另案提起
    公訴，經本院於九十三年六月三十日以九十二年度訴字第六
    一五號判決判無罪，同年八月二十四日判決確定，此經本院
    調閱上開卷證查核屬實，並有該案判決影本可憑，本件既不
    能證明被告甲○○、乙○○共犯常業重利罪，揆諸首開說明
    ，爰諭知其二人無罪之判決。
據上論斷，應依刑事訴訟法第三百零一條第一項，判決如主文。
本案經檢察官郭學廉到庭執行職務。
中　　華　　民　　國　　96　　年　　3　 　月　　30　　日
                  刑事第一庭   審判長 法　官陳恆寬
                                      法  官陳福來
                                      法  官張江澤
以上正本證明與原本無異
如不服本判決應於送達後10日內向本院提出上訴狀
                                      書記官　張惠芳
中　　華　　民　　國　　96　　年　　4 　　月　　9 　　日
附表
┌──┬───┬────┬─────┬────────┐
│編號│被害人│借款日期│借款金額  │約定利息方式及被│
│    │      │        │          │害人實際支付利息│
├──┼───┼────┼─────┼────────┤
│ 一 │張金元│九十一年│一萬五千元│每十日還五千，最│
│    │      │四月五日│          │後一次需還五千六│
│    │      │        │          │百元，並支付取回│
│    │      │        │          │機車費用五百元（│
│    │      │        │          │實際利息為一千一│
│    │      │        │          │百元）。        │
├──┼───┼────┼─────┼────────┤
│ 二 │古聖金│九十一年│一萬五千元│每二日還一千，第│
│    │      │四月八日│          │十五期（即九十一│
│    │      │        │          │年六月八日）還一│
│    │      │        │          │千六百元，並支付│
│    │      │        │          │取回汽車費用七百│
│    │      │        │          │五十元（實際利息│
│    │      │        │          │為一千三百五十元│
│    │      │        │          │）。            │
├──┼───┼────┼─────┼────────┤
│ 三 │林繼忠│九十一年│四萬元    │每十日還一次，四│
│    │      │四月十四│          │月二十四日、五月│
│    │      │日      │          │四日各還一萬五千│
│    │      │        │          │元，五月十四還一│
│    │      │        │          │萬一千六百元（實│
│    │      │        │          │際利息為一千六百│
│    │      │        │          │元）。          │
├──┼───┼────┼─────┼────────┤
│ 四 │張海靖│九十一年│八萬元    │約定借款十萬元，│
│    │      │一月十六│          │每月利息四千元，│
│    │      │日      │          │借款時已預扣利息│
│    │      │        │          │，手續費五千元（│
│    │      │        │          │實際利息為每月九│
│    │      │        │          │千元）。被害人尚│
│    │      │        │          │未償還本金。    │
├──┼───┼────┼─────┼────────┤
│ 五 │賴鵬程│九十一年│一萬元    │約定九十一年七月│
│    │      │三月三十│          │七日、九十一年七│
│    │      │日      │          │月十七日各還三千│
│    │      │        │          │元，九十一年七月│
│    │      │        │          │二十七日還四千四│
│    │      │        │          │百元，借款時已預│
│    │      │        │          │扣五百元手續費，│
│    │      │        │          │被害人目前尚未還│
│    │      │        │          │（實際利息為九百│
│    │      │        │          │元）。          │
├──┼───┼────┼─────┼────────┤
│ 六 │羅榮輝│九十年七│一萬五千元│每十日還五千，最│
│    │      │月二十六│          │後一次還五千五百│
│    │      │日      │          │元（實際利息為五│
│    │      │        │          │百元）。        │
├──┼───┼────┼─────┼────────┤
│ 七 │王建良│九十年十│三萬元    │每十日還一萬，最│
│    │      │一月二十│          │後一次還一萬一千│
│    │      │八日    │          │二百元，並支付取│
│    │      │        │          │回汽車費用一千五│
│    │      │        │          │百元（實際利息為│
│    │      │        │          │二千七百元）。  │
├──┼───┼────┼─────┼────────┤
│ 八 │易德昌│九十一年│四萬元    │約定借款一萬元，│
│    │      │四月三十│          │每月利息四百元，│
│    │      │日      │          │被害人已於九十一│
│    │      │        │          │年五月一日償還本│
│    │      │        │          │金四萬元，並支付│
│    │      │        │          │利息一千六百元，│
│    │      │        │          │倉棧費一千元（實│
│    │      │        │          │際利息為二千六百│
│    │      │        │          │元）。          │
├──┼───┼────┼─────┼────────┤
│ 九 │李明偉│九十年六│一萬五千元│約定將汽車質押，│
│    │      │月三十日│          │每日收保管費五十│
│    │      │        │          │元，每月利息二千│
│    │      │        │          │一百元，被害人目│
│    │      │        │          │前尚未還借款（實│
│    │      │        │          │際利息為每月三千│
│    │      │        │          │六百元）。      │
├──┼───┼────┼─────┼────────┤
│ 十 │陳文明│八十九年│一萬五千元│約定每三日還一次│
│    │      │十二月十│          │，分十五次償還，│
│    │      │一日    │          │每次各還一千元，│
│    │      │        │          │借款時已預扣二千│
│    │      │        │          │元利息。        │
├──┼───┼────┼─────┼────────┤
│十一│許詠麟│九十一年│三萬元    │約定每月利息一千│
│    │      │四月四日│          │二百元，質押汽車│
│    │      │        │          │保管費用每月一千│
│    │      │        │          │五百元，被害人目│
│    │      │        │          │前尚未還款（實際│
│    │      │        │          │利息每月二千七百│
│    │      │        │          │元）。          │
├──┼───┼────┼─────┼────────┤
│十二│許世賢│九十一年│二萬五千元│約定借款一萬元，│
│    │      │一月十七│          │每月利息四百元，│
│    │      │日      │          │借款二萬五千元每│
│    │      │        │          │月利息一千元，倉│
│    │      │        │          │棧費每月一千二百│
│    │      │        │          │五十元（實際利息│
│    │      │        │          │每月為二千二百五│
│    │      │        │          │十元）被害人目前│
│    │      │        │          │尚未還款。      │
├──┼───┼────┼─────┼────────┤
│十三│許誌明│九十一年│三千元    │約定倉棧費每月一│
│    │      │一月三十│          │百五十元，每月利│
│    │      │一日    │          │息一百二十元（實│
│    │      │        │          │際利息每月二百七│
│    │      │        │          │十元），被害人只│
│    │      │        │          │付一個月倉棧費及│
│    │      │        │          │利息共二百七十元│
│    │      │        │          │。              │
├──┼───┼────┼─────┼────────┤
│十四│郭俊華│九十一年│四千元    │約定保管費每月二│
│    │      │一月間  │          │百元，每月利息一│
│    │      │        │          │百六十元（實際利│
│    │      │        │          │息每月三百六十元│
│    │      │        │          │）。            │
├──┼───┼────┼─────┼────────┤
│十五│林義觀│九十年十│一萬五千元│約定以機車質押借│
│    │      │二月十八│          │款三個月，因未按│
│    │      │日      │          │期繳利息，機車即│
│    │      │        │          │被聯營當舖處理掉│
│    │      │        │          │。              │
├──┼───┼────┼─────┼────────┤
│十六│劉明欽│九十年十│一萬元    │約定計程車交還被│
│    │      │一月十五│          │害人使用，每月收│
│    │      │日      │          │使用費五百元，每│
│    │      │        │          │三日還一千元，需│
│    │      │        │          │還十次，最後一次│
│    │      │        │          │還一千二百元，每│
│    │      │        │          │月利息二百元（實│
│    │      │        │          │際利息為每月七百│
│    │      │        │          │元）。          │
├──┼───┼────┼─────┼────────┤
│十七│宋嘉玲│九十一年│六千元    │約定每月利息二百│
│    │      │二月二十│          │四十元。        │
│    │      │一日    │          │                │
├──┼───┼────┼─────┼────────┤
│十八│楊哲誌│九十一年│二萬元    │約定借款二萬元，│
│    │      │四月六日│          │每月利息八百元，│
│    │      │        │          │機車質押每月保管│
│    │      │        │          │費一千元（實際利│
│    │      │        │          │息為每月一千八百│
│    │      │        │          │元）。          │
├──┼───┼────┼─────┼────────┤
│十九│蔡和德│九十年十│一萬五千元│約定分十五期償還│
│    │      │月二十九│          │，每二日還一千元│
│    │      │日      │          │，最後一次需還二│
│    │      │        │          │千三百五十元（實│
│    │      │        │          │際利息為一千三百│
│    │      │        │          │五十元）。      │
├──┼───┼────┼─────┼────────┤
│二十│陳奕全│九十年十│十六萬元  │汽車質押借款十萬│
│    │      │一月十二│          │元，約定每月利息│
│    │      │日      │          │一萬三千元，保管│
│    │      │        │          │費三千元（實際利│
│    │      │        │          │息為一萬六千元）│
│    │      │        │          │。以土地權狀借款│
│    │      │        │          │六萬元，每十日還│
│    │      │        │          │一次，一次還二萬│
│    │      │        │          │元，最後一次還二│
│    │      │        │          │萬二千四百元（實│
│    │      │        │          │際利息為二千四百│
│    │      │        │          │元）。          │
├──┼───┼────┼─────┼────────┤
│二一│廖銘傳│九十一年│一萬元    │約定機車交還被害│
│    │      │二月四日│          │人使用，每月收使│
│    │      │        │          │用費五百元，利息│
│    │      │        │          │四百元（實際利息│
│    │      │        │          │為每月九百元）。│
├──┼───┼────┼─────┼────────┤
│二二│吳清埔│九十一年│四千元    │每月利息二百八十│
│    │      │四月十三│          │元。            │
│    │      │日      │          │                │
├──┼───┼────┼─────┼────────┤
│二三│吳吉祥│九十年十│二十萬元  │約定將汽車質押，│
│    │      │一月二十│          │借款一個月，利息│
│    │      │六日    │          │四分，被害人已於│
│    │      │        │          │九十年十二月償還│
│    │      │        │          │二十萬八千元（實│
│    │      │        │          │際利息為一個月八│
│    │      │        │          │千元）。        │
├──┼───┼────┼─────┼────────┤
│二四│廖壽坤│九十一年│八萬元    │約定將汽車質押，│
│    │      │三月二十│          │每日收停車費一百│
│    │      │六日    │          │元，利息五千六百│
│    │      │        │          │元（實際利息為每│
│    │      │        │          │日五千七百元）。│
└──┴───┴────┴─────┴────────┘
